臺灣苗栗地方法院民事簡易判決　　　　 94年度苗簡字第321號
原　　　告　丁○○
訴訟代理人　陳淑芬律師
被　　　告　庚○○
　　　　　　丙○○
　　　　　　　　　　　　號
　　　　　　甲○○○
　　　　　　寅○○○
　　　　　　戊○○
　　　　　　　　　　　　1號
　　　　　　辰○○
　　　　　　　　　　　　6巷2.
　　　　　　巳○○
　　　　　　　　　　　　3號
　　　　　　卯○○
　　　　　　丑○○○
　　　　　　　　　　　　巷36.
　　　　　　乙○○
　　　　　　子○○
　　　　　　　　　　　　6號
　　　　　　辛○○
　　　　　　　　　　　　弄20.
　　　　　　己○○
　　　　　　　　　　　　弄20.
　　　　　　壬○○
　　　　　　癸○○(原名徐晟豐.
　　　　　　　　　　　　號
上列當事人間請求土地所有權移轉登記事件，本院於民國94年8
月18日言詞辯論終結，判決如下：
    主  文
被告應協同原告將坐落苗栗縣大湖鄉○○段一三二七之二二三地
號之土地辦理繼承登記後，並將其土地所有權全部移轉登記與原
告。
訴訟費用由被告負擔。
    事實及理由
一、按因不動產之物權或其分割或經界涉訟者，專屬不動產所在
    地之法院管轄。其他因不動產涉訟者，得由不動產所在地之
    法院管轄。民事訴訟法第10條定有明文。查本件被告辰○○
    、巳○○、卯○○、丑○○○等4 人住所地雖不屬本院土地
    管轄區域內，惟本件原告請求之系爭土地坐落於本院土地管
    轄範圍內，是依前開規定，本院亦有管轄權，先予陳明。又
    除被告丙○○外，其餘被告庚○○、甲○○○、寅○○○、
    戊○○、辰○○、巳○○、卯○○、丑○○○、乙○○、子
    ○○、辛○○、己○○、壬○○、癸○○（原名徐晟豐）均
    經合法通知，均未於最後言詞辯論期日到場，查無民事訴訟
    法第386 條所列各款情形，爰依原告之聲請，由其一造辯論
    而為判決。
二、原告主張：
(一)民國71年8 月17日兩造被繼承人徐壬春考量年邁已高，子女
    均長大成家各自立業，顧及在外創業艱辛，乃將其名下所有
    之動產、不動產分別贈與其子即原告丁○○以及徐榮貴、庚○○、徐榮乾、丙○○等5 名；另女兒賴徐元妹、甲○○○
    、寅○○○、劉戊○○部分，因渠等結婚出嫁時均有贈與相
    當之嫁妝，故未再贈與；嗣經協議，為尊重被繼承人徐壬春
    之本意，兄弟5 人同意被繼承人贈與之意思表示後，即於訴
    外人即被繼承人胞兄徐戊春見證下由訴外人徐傳香撰寫其等
    被繼承人徐壬春贈與動產、不動產之「兄弟分鬮字約」即分
    家書，繼承人丁○○、徐榮貴、庚○○、徐榮乾、丙○○等
    5 名亦同時在分鬮字約上簽章同意，繼承人5 人自始分家各
    立門戶。
(二)又被繼承人徐壬春於79年4 月3 日逝世，其遺產即由原告、
    被告庚○○、丙○○、甲○○○、寅○○○、劉戊○○、癸○○（原名徐晟豐）之父徐榮乾、辰○○、巳○○、卯○○
    、丑○○○之母賴徐元妹、乙○○、子○○、辛○○、己○○、壬○○之父徐榮貴等人共同繼承，嗣後徐榮乾於88年4
    月7 日逝世，其配偶徐黃秀妹於91年11月8 日逝世，由獨子
    癸○○ (原名徐晟豐)繼 承；賴徐元妹於91年11月14日逝世
    ，由辰○○、巳○○、卯○○、丑○○○繼承；徐榮貴於78
    年3 月11日逝世，由乙○○、子○○、辛○○、己○○、壬○○5 人代位繼承，故依民法第1138、1140條等規定，原告
    及被告等就被繼承人徐壬春所遺有之財產，自有繼承權。
(三)次按稱贈與者，謂當事人約定，一方以自己之財產無償給與
    他方，他方允受之契約，民法第406 條定有明文。惟當事人
    間對於無償給與不動產之約定，如已互相表示意思一致，依
    同法第153 條第1 項之規定，其契約即為成立，縱未具備贈
    與契約特別生效之要件，要難謂其一般契約之效力亦未發生
    ，債務人應受此契約之拘束，負有移轉登記使生贈與效力之
    義務，最高法院17年上字第906 號、41年台上字第175 號判
    例要旨與民法第407 條，於88年刪除之立法理由可資參照。
    又繼承人自繼承開始時，除本法另有規定外，承受被繼承人
    財產上之一切權利、義務。但權利、義務專屬於被繼承人本
    身者，不在此限，此觀民法第1148條規定自明；經查原告、
    徐榮貴、庚○○、徐榮乾、丙○○等5 名兄弟於其父親徐壬
    春生前，即依伊贈與之意思表示將其名下大部分之不動產辦
    理移轉登記完畢，而坐落苗栗縣大湖鄉○○段1327之223 地
    號土地（下稱系爭土地），依上開「兄弟分鬮字約」第8 條
    規定「現在白石下的主屋地隨祖公牌香火須住者管理收益納
    稅（二分地）若兄弟須搬回居住者亦無異議但由兄弟商酌決
    定（榮貴須居住左邊橫屋）。」其真正意思為誰侍奉祖先牌
    位土地跟房子就給誰，白石下的主屋係指被繼承人徐壬春所
    遺留系爭土地及其地上三合院祖厝。原告自簽立分鬮書以來
    即時時供俸祖先牌位依年節祭日不間斷祭拜23餘年時日，並
    同時占有使用系爭土地迄今，惟部分被告卻拒絕協同辦理繼
    承登記與移轉登記，爰依上開規定請求其等移轉登記系爭土
    地予原告等語。並聲明：被告等15人應協同原告就被繼承人
    徐壬春坐落苗栗縣大湖鄉○○段1327之223 地號、地目旱、
    面積2, 680平方公尺之系爭土地辦理繼承登記後，將其所有
    權移轉予原告。
三、被告方面：
（一）本件除被告丙○○外，其餘被告均未於言詞辯論期日到場
      ，亦未提出書狀作何聲明或陳述。
（二）被告丙○○則陳述：「當初簽訂兄弟分鬮書第8 點的意思
      是，我們講說兄弟誰拜祖先的牌位及神位，就分給誰。分
      鬮時大家同意，誰有拜神明、祖先的牌位，白石下的祖屋
      跟土地就分給誰，現在祖先牌位及神明都是我大哥（即原
      告）在拜的，所以白石下的祖屋跟土地所有權應該分給大
      哥丁○○。」等語，並不爭執原告之請求。
四、得心證之理由：
（一）本件原告主張兩造被繼承人徐壬春於71年8 月17日將其名
      下所有之動產、不動產分別贈與其子即原告丁○○以及徐
      榮貴、庚○○、徐榮乾、丙○○等5 名；並經協議，於訴
      外人徐戊春見證下由訴外人徐傳香撰寫被繼承人徐壬春贈
      與動產、不動產之「兄弟分鬮字約」即分家書，繼承人等
      丁○○、徐榮貴、庚○○、徐榮乾、丙○○分別簽名同意
      ，業據原告提出兄弟分鬮字影本1 件為證。被告經合法通
      知，既不到場爭執，復未提出書狀作任何聲明或陳述，自
      堪信原告之主張為真實。
（二）本件原告復主張嗣後被繼承人徐壬春於79年4 月3 日逝世
      ，系爭遺產由原告、被告庚○○、徐榮乾、丙○○賴徐元
      妹、甲○○○、寅○○○、劉戊○○、以及代位繼承徐榮
      貴之繼承人乙○○、子○○、辛○○、己○○、壬○○等
      人共同繼承等情，業據其提出徐壬春之除戶戶籍謄本、全
      戶戶籍謄本以及繼承系統表等件為證（見卷第13至第48頁
      ）嗣後徐榮乾於88年4 月7 日逝世，其配偶徐黃秀妹於91
      年11月8 日逝世，由獨子癸○○（原名徐晟豐）繼承，業
      據其提出徐榮乾及徐黃秀妹除戶戶籍謄本、癸○○戶籍謄
      本、繼承系統表（見卷內第29至30頁、第105 頁、第48頁
      ）等件為證；另賴徐元妹於91年11月14日逝世，由辰○○
      、巳○○、卯○○、丑○○○繼承，業據其提出賴徐元妹
      除戶戶籍謄本、全戶戶籍謄本、繼承系統表（見卷內第
      39頁、第96至99頁第38頁、第48頁）等件為證；徐榮貴於
      78年3 月11日逝世，由乙○○、子○○、辛○○、己○○
      、壬○○5 人代位繼承，復據原告提出徐榮貴之除戶戶籍
      謄本、徐榮貴全戶戶籍謄本以及繼承系統表（見卷內第
      21頁、第100 頁至第104 頁、第48頁）等件為證並經本院
      查閱無訛，應認本件原告主張繼承部分為真實。
（三）又本件原告主張之事實，除第二房徐榮貴之子女即被告乙○○、子○○、辛○○、己○○、壬○○5 人不同意外，
      其餘各繼承人均出具同意書（見卷內第84至92頁）附卷可
      稽，同意原告之請求。另查被告乙○○、子○○、辛○○
      、己○○、壬○○5 人代位繼承徐榮貴之部分，而徐榮貴
      於系爭鬮分書上係簽名於兄弟分鬮字上同意該分鬮書之條
      件，其繼承人即被告乙○○、子○○、辛○○、己○○、
      壬○○等人自應受其等被繼承人徐榮貴簽立該兄弟分鬮字
      條件之拘束。次查兩造於系爭兄弟分鬮書第8 點之約定：
      「現在白石下之主屋地隨祖公牌香火須住者管理收益納稅
      （二分地）若兄弟須搬回居住者亦無異議但由兄弟商酌決
      定（榮貴須居住左邊橫屋）。」，該分鬮書並有兩造及其
      被繼承人即原告丁○○、二房徐榮貴、被告庚○○、四房
      徐榮乾、被告丙○○之簽名或蓋章於其上，是其等均應受
      兄弟分鬮字條件之拘束，且經被告丙○○於最後言詞辯論
      其日到庭陳述：「當初簽訂兄弟分鬮書第8 點的意思是，
      我們講說兄弟誰拜祖先的牌位及神位，就分給誰。分鬮時
      大家同意，誰有拜神明、祖先的牌位，白石下的祖屋跟土
      地就分給誰，現在祖先牌位及神明都是我大哥在拜的，所
      以白石下的祖屋跟土地所有權應該分給大哥丁○○。」等
      語（見本院94年8 月18日言詞辯論筆錄），是被告丙○○
      顯不爭執原告之請求。而除被告丙○○外，其餘被告經合
      法通知，既均未於言詞辯論期日到場爭執，亦未提出書狀
      作何聲明或陳述，自堪信原告之主張為真實。
（四）綜上所述，徐榮貴既曾簽署系爭鬮分合約書，其後又於78
      年3 月11日死亡，被告乙○○、子○○、辛○○、己○○
      、壬○○等5 人為其繼承人。則原告主張按民法第1148條
      規定，被告乙○○、子○○、辛○○、己○○、壬○○應
      繼承徐榮貴之土地權利義務即依系爭鬮分書所生之義務，
      而其他被告庚○○、丙○○、甲○○○、寅○○○、戊○○、辰○○、巳○○、卯○○、丑○○○、癸○○ (原名
      徐晟豐)等10 人業已出具同意書同意本件原告請求。從而
      ，原告本於贈與契約及繼承之法律關係，訴請被告等將系
      爭土地辦理繼承登記後，再將土地所有權移轉登記予原告
      ，為有理由，應予准許。
五、本件事證已臻明確，兩造其餘攻擊防禦方法，均核與本件判
    決結果不生影響，爰不一一贅述，附此敘明。
六、據上論結，依民事訴訟法第436 條第2 項、第385 條第1 項
    、第85條，判決如主文。
中　　華　　民　　國　　94　　年　　9 　　月　　1 　　日
                  民事簡易庭法　官
以上正本係照原本作成。
如對本判決上訴，須於判決送達後20日內向本院提出上訴狀。
中　　華　　民　　國　　94　　年　　9 　　月　　1 　　日
                            書記官　劉碧雯
